臺灣臺南地方法院民事判決
111年度簡上字第51號
上 訴 人  楊再添
被上訴人  蔡志遠
上列當事人間侵權行為損害賠償事件，上訴人對於民國111年1月
20日臺灣臺南地方法院臺南簡易庭110年度南簡字第1676號第一
審判決提起上訴，本院於民國111年5月25日言詞辯論終結，判決
如下：
    主      文
上訴駁回。
第二審訴訟費用新臺幣壹仟捌佰參拾元由上訴人負擔。 
    事實及理由
一、上訴人即原告方面：
（一）上訴人起訴主張：兩造於民國110年5月25日18時30分許，
      在臺南市○○區○○路0段0號小北百貨前，因被上訴人為腳踏
      車噴漆之細故起爭執，被上訴人竟基於公然侮辱之犯意，
      在該不特定多數人得以共見共聞之場所，公然辱罵上訴人
      「幹你娘」，足以貶損上訴人名譽、人格及社會評價。爰
      依民法第18條、第184條第1項、第2項前段、第195條第1
      項、第3項等規定，請求被上訴人賠償上訴人精神上之損
      害。並聲明：⒈被上訴人應給付上訴人新臺幣(下同)120,0
      00元，及起訴狀繕本送達翌日起至清償日止，按週年利率
      5%計算之利息。⒉願供擔保，請准宣告假執行。⒊訴訟費用
      由被告負擔。
（二）上訴人上訴意旨之陳述及所用證據，除與原判決記載相同
      者予以引用外，補稱略以：
　　⒈被上訴人辯稱本事件係因上訴人行為所挑起，並非事實，
      上訴人並未挑釁被上訴人，亦不認識被上訴人。
　　⒉上訴人請求被上訴人賠償精神慰撫金12萬元，尚屬適當，
      並未過高。
　　⒊被上訴人配偶有作偽證，且檢察事務官沒有查實。
　　⒋上訴人不願意與被上訴人和解。
（三）原審為上訴人一部敗訴之判決（原審判決被上訴人應給付
      上訴人8,000元，並駁回上訴人其餘請求），上訴人不服
      提起上訴，並聲明：⒈原判決不利於上訴人部分廢棄。⒉被
      上訴人應再給付上訴人112,000元。⒊第一、二審訴訟費用
      均由被上訴人負擔。
二、被上訴人即被告方面：
（一）被上訴人事實之陳述及所用證據，除與原判決記載相同者
      予以引用外，補稱略以：
　　⒈刑事上訴審已經駁回檢察官的上訴，所以上訴人所提之上
      訴理由證明不實在。
　　⒉我跟我太太作筆錄的時間不同，我不曉得我太太去作筆錄
      ，我們兩人也沒有串供的疑慮，且我太太也沒有作偽證，
      我跟我太太都承認我有罵上訴人，我是依照當時事實發生
      的經過來陳述。
（二）並聲明：⒈上訴駁回。⒉第二審訴訟費用由上訴人負擔。
　　　並聲明：
三、兩造不爭執事項及爭執內容：
（一）不爭執事項：
　　⒈被上訴人於110年5月25日晚間6時30分許，在臺南市○○區○○
      路0段0號「小北百貨」前，見上訴人於該處使用噴漆噴於
      腳踏車支架上，對上訴人辱罵「幹你娘」。
    ⒉被上訴人因上開行為，經本院刑事庭以110年度簡字第1863
      號判決「被上訴人犯公然侮辱罪，處罰金2,000元，如易
      服勞役，以1,000元折算1日」確定在案。
（二）爭執事項：上訴人請求被上訴人賠償精神上損害12萬元，
      是否有理由？　　　
四、得心證之理由：
（一）按「因故意或過失，不法侵害他人權利者，負損害賠償之
      責任」、「不法侵害他人之身體、健康、名譽、自由、信
      用、隱私、貞操，或不法侵害其他人格法益而情節重大者
      ，被害人雖非財產上之損害，亦得請求賠償相當之金額」
      ，民法第184條第1項前段、第195條第1項分別定有明文。
      又民法上名譽權之侵害非即與刑法之誹謗罪相同，名譽有
      無受損害，應以社會上對個人評價是否貶損作為判斷之依
      據，苟其行為足以使他人在社會上之評價受到貶損，不論
      其為故意或過失，均可構成侵權行為，其行為不以廣佈於
      社會為必要，僅使第三人知悉其事，亦足當之（最高法院
      90年臺上字第646號判例意旨參照）。查被上訴人以「幹
      你娘」一詞辱罵上訴人，衡諸一般社會通念，應足使上訴
      人在精神上、心理上感受到難堪，是被上訴人前揭行為，
      確已不法侵害上訴人之名譽。故上訴人主張其名譽因被上
      訴人上開所為而受有損害，為可採信。從而，上訴人依前
      揭法律規定，請求上訴人賠償相當之金額（慰撫金），核
      屬有據。
（二）復按以人格權遭遇侵害，受有精神上之痛苦，而請求慰藉
      金之賠償，其核給之標準，須斟酌雙方之身分、資力與加
      害程度及其他各種情形核定相當之數額。且所謂「相當」
      ，應以實際加害情形與其名譽影響是否重大及被害人之身
      分、地位與加害人之經濟情況等關係定之（最高法院86年
      度臺上字第3537號裁判意旨參照）。本件被上訴人前揭侵
      害上訴人名譽之行為，已足使上訴人在社會上之評價受到
      貶損，有如前述，致上訴人受有相當精神上之損害，依前
      開規定，被上訴人對其因此所受之非財產上損害，自應負
      賠償之責。本院審酌兩造之學經歷，本院依職權調閱兩造
      之稅務電子閘門財產所得調件明細，及上訴人對被上訴人
      侵害名譽用之言語、行為、場合、原因，並參酌兩造社會
      地位、經濟情況等一切情狀，認上訴人因名譽人格權受侵
      害，得請求被上訴人給付非財產上損害賠償（慰撫金），
      應以8,000元為適當，應予准許；至逾上開金額之請求，
      則屬無據，應予駁回。
五、綜上所述，上訴人依侵權行為之法律關係，請求被上訴人應
    再給付112,000元（上訴人請求被上訴人應給付120,000元，
    原審判決被上訴人應給付上訴人8,000元），為無理由，應
    予駁回。原審為上訴人上開部分駁回之判決，核無不合。上
    訴意旨就上開部分指摘原判決不當，求予廢棄改判，為無理
    由，應予駁回。
六、本件判決基礎已臻明確，至於被上訴人配偶是否於刑事案件
    偵查審理中作偽證、檢察事務官是否查實刑事案件，及兩造
    其餘攻擊防禦方法暨訴訟資料，經本院斟酌後，核與判決結
    果不生影響，無一一論述之必要，併予敘明。
七、末按法院為終局判決時，應依職權為訴訟費用之裁判；又訴
    訟費用，由敗訴之當事人負擔，民事訴訟法第87第1項、第7
    8條分別定有明文。本件上訴人之上訴為無理由，第二審訴
    訟費用即第二審裁判費為1,830元，應由上訴人負擔。
八、據上論結，本件上訴為無理由，依民事訴訟法第436條之1第
    3項、第449條第1項、第78條、第87條第1項，判決如主文。
中　　華　　民　　國　　111 　年　　6 　　月　　8 　　日
                         臺灣臺南地方法院民事第二庭
                             審判長法官  林 福 來
                                   法官  洪 碧 雀
                                   法官  王 獻 楠
以上正本證明與原本無異。
本件不得上訴。
中　　華　　民　　國　　111 　年　　6 　　月　　8 　　日
                             書  記  官  蕭 雅 文